【裁判字號】    98,交上易,295
【裁判日期】    990113
【裁判案由】    過失致死
【裁判全文】
臺灣高等法院刑事判決               98年度交上易字第295號
上  訴  人  臺灣臺北地方法院檢察署檢察官
被      告  乙○
上列上訴人因被告過失致死案件，不服臺灣臺北地方法院98年度
交易字第450號，中華民國98年9月14日第一審判決（起訴案號：
臺灣臺北地方法院檢察署98年度偵字第16437號）， 提起上訴，
本院判決如下：
    主  文
上訴駁回。
乙○緩刑貳年。
    事  實
一、乙○於民國九十八年七月一日上午九時十五分許，駕駛車牌
    號碼○七二七－ＶＬ號之自小客車，沿臺北縣新店市○○路
    西往東方向行駛，途經臺北縣新店市○○路與中正路口，欲
    左轉臺北縣新店市○○路（起訴書誤載為中正路）時，本應
    注意汽車行駛時，駕駛人應注意車前狀況，並隨時採取必要
    之安全措施，而依當時天候晴、日間自然光線、路面鋪設柏
    油、乾燥、無缺陷、無障礙物且視線良好，並無不能注意之
    情事，竟疏未注意車前狀況，貿然行駛，適有行人甲○○、
    李椿堂由東往西違規橫越禁止行人穿越之北新路車道，乙○
    煞車不及，致其所駕駛上開自小客車之左前車頭撞及甲○○
    、李椿堂，使甲○○因此受有頭部挫傷、左膝挫傷、薦尾椎
    挫傷及雙側手肘挫傷合併擦傷等傷害（乙○所涉過失傷害甲
    ○○部分，業據甲○○於九十八年七月三日撤回告訴，且經
    檢察官於本案起訴書載明不另為不起訴處分），李椿堂則經
    送往財團法人天主教耕莘醫院（下稱耕莘醫院）急救後，仍
    因上開車禍導致顱內出血引起神經性休克，延至同年月三日
    上午十一時四分不治死亡。乙○於肇事後，員警前往耕莘醫
    院處理時，旋向處理之員警承認肇事自首而接受裁判。
二、案經李椿堂之妻甲○○訴由臺北縣政府警察局新店分局報告
    臺灣臺北地方法院檢察署檢察官偵查起訴。
    理  由
一、按刑事訴訟法有關傳聞法則及例外規定（第一百五十九條至
    一百五十九條之五），如條文已明定得為證據者（如第一百
    五十九條之一第一項），或依規定原則上有證據能力（如第
    一百五十九條之一第二項），但當事人未抗辯其有例外否定
    證據能力情形者，即無庸就其如何具有證據能力而為說明（
    最高法院九十八年度台上字第五五八九號判決參照）。又按
    被告以外之人於審判外之言詞或書面陳述，除法律有規定者
    外，不得作為證據，刑事訴訟法第一百五十九條第一項固定
    有明文，惟被告以外之人於審判外之陳述，雖不符合同法第
    一百五十九條之一至第一百五十九條之四規定，但經當事人
    於審判程序同意作為證據，法院審酌該言詞陳述或書面陳述
    作成時之情況，認為適當者，亦得為證據，當事人、代理人
    或辯護人於法院調查證據時，知有第一百五十九條第一項不
    得為證據之情形，而未於言詞辯論終結前聲明異議者，視為
    有前項之同意，此觀同法第一百五十九條之五規定即明。查
    本判決後開引用各該被告以外之人於審判外之陳述（包含書
    面陳述），皆屬傳聞證據，惟當事人雖知上開證據資料為傳
    聞證據，但於本院準備程序及審判期日中均表示無意見而不
    予爭執，且迄至言詞辯論終結前亦未再聲明異議，本院審酌
    上開證據資料製作時之情況，尚無違法不當及證明力明顯過
    低之瑕疵，亦認為以之作為證據應屬適當，揆諸前開規定，
    爰逕依刑事訴訟法第一百五十九條之五規定，認前揭證據資
    料均例外有證據能力，合先敘明。
二、上揭事實，業據被告乙○迭於警詢、原審及本院審理時坦承
    不諱，核與告訴人甲○○於警詢時所指述之情節相符，並有
    道路交通事故現場圖、談話紀錄表調查報告表(一)(二)、現場照
    片十張等件附卷足憑（見偵查卷第六頁、第十頁、第十二頁
    至第十四頁、第三十二頁至第三十六頁）；而被害人李椿堂
    確係因本件事故導致顱內出血引起神經性休克，送醫後於九
    十八年七月三日上午十一時四分不治死亡乙節，亦據臺灣臺
    北地方法院檢察署檢察官率同法醫相驗及解剖屬實，有勘驗
    筆錄、訊問筆錄、相驗屍體證明書、天主教耕莘醫院急診護
    理評估記錄、檢驗報告書、照片（見相字卷第三十一至五十
    頁）可稽。
三、按「汽車行駛時，駕駛人應注意車前狀況及兩車併行之間隔
    ，並隨時採取必要之安全措施。」、「汽車行經未劃設行人
    穿越道之交岔路口，遇有行人穿越道路時，無論有無交通指
    揮人員指揮或號誌指示，均應暫停讓行人先行通過。」，道
    路交通規則第九十四條第三項、第一０三條第三項分別定有
    明文。被告考領有小型車駕駛執照（見偵查卷第二十八頁）
    ，駕駛汽車自應注意上開規定，且依當時天候晴、日間自然
    光線、路面鋪設柏油、乾燥、無缺陷、無障礙物且視線良好
    ，並無不能注意之情事，詎被告竟疏未注意車前狀況，沿臺
    北縣新店市○○路西往東方向行駛，途經臺北縣新店市○○
    路與中正路口，欲左轉臺北縣新店市○○路時貿然行駛，適
    有行人李椿堂由東往西違規橫越禁止行人穿越之北新路車道
    ，致其所駕駛自小客車煞車不及，左前車頭撞及李椿堂，造
    成被害人李椿堂死亡之事實，被告之過失行為與被害人李椿
    堂之死亡間顯有相當因果關係甚明。又按「設有行人穿越道
    、人行天橋或人行地下道者，必須經由行人穿越道、人行天
    橋或人行地下道穿越，不得在其一百公尺範圍內穿越道路。
    」，道路交通安全規則第一百三十四條第一款亦定有明文。
    卷查警現場圖及現場照片所示（見偵查卷第十二頁、第三十
    二頁、第三十三頁），本件肇事地點之臺北縣新店市○○路
    與中正路口，設有人行天橋及禁止穿越道路之警示牌，被害
    人李椿堂未經由人行天橋，擅自穿越該道路，其行為雖有過
    失，惟仍無得解免被告應負過失之責。是本件事證明確，被
    告犯行洵堪認定，應予依法論處。
四、核被告乙○所為，係犯刑法第二百七十六條第一項之過失致
    人於死罪。被告於肇事後，員警前往耕莘醫院處理時，被告
    在場並承認為肇事者，有臺北縣政府警察局新店分局道路交
    通事故肇事人自首情形紀錄表一紙在卷足憑（偵卷第十八頁
    參照），係對於未發覺之犯罪，表示願接受裁判之意，爰依
    刑法第六十二條前段自首之規定，減輕其刑。
五、原審本於同上見解，適用刑法第二百七十六條第一項、第六
    十二條前段、第四十一條第一項前段，刑法施行法第一條之
    一之規定，並爰審酌被告因一時失慮，方為本件犯行，又其
    駕車肇事之過失程度重大，導致被害人因而喪失寶貴之生命
    ，造成難以回復之損害，然其犯罪後坦承犯行，非無悔意，
    態度尚可，兼衡被告之品行、智識程度等一切情狀，量處有
    期徒刑五月，並諭知易科罰金之折算標準，經核原判決認事
    用法尚無不合，量刑亦稱妥適。檢察官循告訴人之請求提起
    本件上訴略以：被告事發後，除保險理賠外，未再支付告訴
    人任何賠償，難認有悔意，原審量刑顯然過輕等語。惟查：
    被告之犯罪情節及有關量刑事項，業經原審於判決理由中予
    以審酌並詳予說明，本件量刑並未逾越權限或有何違反經驗
    法則、比例原則之處；且被告已於九十八年十一月二十三日
    透過侵權行為損害賠償之民事訴訟程序，與被害人家屬達成
    和解，被告願意給付被害人家屬新台幣一百萬元等情，有臺
    灣臺北地方法院和解筆錄一份附卷可憑（見本院卷第二十三
    至二十四頁），並已於九十八年十二月二十九日給付前開賠
    償金額完畢一節，亦有告訴人之陳報狀附卷可參。是檢察官
    上訴，核無理由，應予駁回。
六、末查被告乙○前未曾因故意犯罪受有期徒刑以上刑之宣告，
    此有本院被告前案紀錄表在卷可稽，其於九十八年十一月二
    十三日與被害人家屬達成和解，並如數履行完畢，已如前述
    ，被告經此科刑之教訓，應無再犯之虞，本院認對被告所處
    之刑，以暫不執行為當，應適用刑法第七十四條第一項之規
    定，爰宣告緩刑二年，以啟自新，兼觀後效。
據上論斷，應依刑事訴訟法第三百六十八條、刑法第七十四條第
一項第一款，判決如主文。
本案經檢察官陳大偉到庭執行職務。
中    華    民    國    99    年    1     月    13    日
                  刑事第九庭審判長法  官  陳貽男
                                  法  官  詹駿鴻
                                  法  官  何信慶
以上正本證明與原本無異。
不得上訴。
                                  書記官  王泰元
中    華    民    國    99    年    1     月    13    日


司法院資訊處製作；財團法人民間司法改革基金會備份。
